【裁判字號】    90,交聲,370
【裁判日期】    900802
【裁判案由】    違反道路交通管理處罰條例聲明異議
【裁判全文】
臺灣臺北地方法院交通事件裁定            九十年度交聲字第三七０號
    異議人即
    受處分人    東旺交通有限公司  設台北市○○○路○段六六巷二二弄十三號
    法定代理人  呂文孝
    代理人      馬建中
右列受處分人因違反道路交通管理處罰條例案件，對於臺北市交通事件裁決所中華民
國九十年三月三十日所為之處分（原處分案號：北市裁三字第裁二二－ＡＢＶ二一六
五二七號），聲明異議，本院裁定如左：
        主      文
原處分撤銷。
東旺交通有限公司不罰。
        理      由
一、按汽車有使用註銷之牌照者，處汽車所有人銀元一千二百元以上二千四百元以下
    （即新台幣【下同】三千六百元以上七千二百元以下）罰鍰，並禁止其行駛，行
    為時道路交通管理處罰條例第十二條第一項第四款定有明文；又本條例關於車輛
    所有人之處罰，如應歸責於車輛駕駛人者，處罰車輛駕駛人，同條例第八十五條
    第二項亦定有明文。
二、本件原處分機關認受處分人即異議人東旺交通有限公司所有車號Ｂ八－八七二號
    營業小客車，經台北市監理處指定於民國八十八年十一月十三日定期檢驗，詎竟
    不依限期參加該次定期檢驗，經台北市監理處於八十九年七月十一日因逾期檢驗
    而註銷牌照。嗣於八十九年十月二十三日凌晨三時二十六分許，由成年人甲○○
    駕駛上開經註銷牌照之營業小客車，在台北市○○○路行駛，為台北市政府警察
    局中正第一分局交通分隊當場攔停，並以其違反行為時道路交通管理處罰條例第
    十二條第一項第四款規定當場掣單舉發，由甲○○當場簽收。嗣受處分人未於舉
    發違反道路交通管理事件通知單所載應到案日期前到案，並告知違規駕駛人姓名
    、身分證統一編號及住址，原處分機關乃於九十年三月三十日以北市裁三字第裁
    二二－ＡＢＶ二一六五二七號裁決書，依行為時道路交通管理處罰條例第十二條
    第一項第四款、第二項規定裁處受處分人七千二百元罰鍰，並扣繳上開牌照二面
    。
三、訊據受處分人固不否認其所有之右開車輛於右開時地有違規情事，惟堅決辯稱：
    違規當時現場攔停告發，屬駕駛人個人之違規行為，不應轉嫁受處分人公司，且
    受處分人公司未曾收受舉發通知單，卻以高額處罰，原處分不當等語，經查：
（一）車號Ｂ八－八七二號營業小客車登記所有權人固為受處分人，然觀諸受處分人
      所提台北市計程車客運業駕駛人自備車輛參與經營契約書第一條約定：「乙方
      （即甲○○）提供雷諾廠牌型式、出場年份一九九四、排氣量一七二一、引擎
      號碼ＣＥ－０一三七八車身一輛，登記甲方（即受處分人公司）公司行號，使
      用甲方營業車額牌照（即行照乙枚、號牌二面）營業，但該車非經雙方同意不
      得設動產擔保或質押」等字樣，且證人甲○○到庭證稱：確實有與受處分人公
      司簽訂自備車輛參與經營契約書，而右開違規行為，係伊駕駛，因沒有錢所以
      未去繳納罰鍰等語，足證右開車輛確實係甲○○所擁有，並由甲○○實際使用
      中，僅靠行受處分人公司營業。
（二）按按對於違反本條例之行為，應按其違反條款規定之受處罰對象，填製舉發違
      反道路交通管理事件通知單，並於被通知人欄予以勾記，當場舉發者，受處分
      人非該當場被查獲之行為人時，除應填寫駕駛人資料外，並應填載查明之受處
      分人姓名或名稱、地址、車牌號碼及車輛種類等資料，再交付被查獲之行為人
      代收。但經被查獲之行為人拒絕代收者，舉發機關應另行送達之，行為時違反
      道路交通管理事件統一裁罰標準及處理細則第十一條第一項第一款定有明文，
      本件受處分人非當場被查獲之行為人，違規當時，由駕駛人甲○○當場簽收舉
      發違反道路交通管理事件通知單，然依上開行為時處理細則第十一條第一項第
      一款規定，屬甲○○代受處分人簽收，如甲○○未曾將舉發違反道路交通管理
      事件通知單轉交受處分人，受處分人無法於應到案日期前自動繳納罰鍰或到案
      聽候裁決或辦理轉移駕駛人，因此而認有可歸責於受處分人之事由，稍有未盡
      周詳之處。
（三）次按本條例關於車輛所有人之處罰，如應歸責於車輛駕駛人者，處罰車輛駕駛
      人，為道路交通管理處罰條例第八十五條第二項定有明文。本件車號Ｂ八－八
      七二號營業小客車如右述已由甲○○自備車輛參與受處分人公司營業，實際使
      用右開車輛之人為甲○○，受處分人對車號Ｂ八－八七二號營業小客車無任何
      實質管理權限，則有關該車輛所有人之處罰，自應屬可歸責於車輛駕駛人，而
      應處罰車輛駕駛人，且右開北市警交大字第ＡＢＶ－二一六五二七號舉發違反
      道路交通管理事件通知單被通知人為甲○○，原處分機關已知悉違規駕駛人為
      甲○○，然受處分人卻無從得知右開營業小客車有何違反交通法規之行為，更
      無從於應到案日期前提出申訴或辦理轉移駕駛人，則原處分機關所為處分，自
      難認為允洽。
四、綜上所述，原處分機關既認定車號Ｂ八－八七二號營業小客車於右開時地，由甲
    ○○駕駛行經台北市○○○路時，有違反道路交通管理處罰條例第十二條第一項
    第四款規定之情形，而以受處分人為車輛所有人加以處罰，未斟酌是否有可歸責
    於車輛駕駛人之情形，似嫌率斷。從而，原處分右開裁罰即難認為合法，自應由
    本院將原處分機關之處分撤銷，諭知受處分人不罰，以資適法。
五、據上論斷，應依道路交通案件處理辦法第二十條前段，裁定如主文。
中      華      民      國    九十      年      八      月      二      日
                          臺灣臺北地方法院交通法庭
                                  法  官  李  麗  玲
右正本證明與原本無異。
如不服本裁定，應於裁定送達後五日內向本院提出抗告狀。
                                  書記官  江  虹  儀
中      華      民      國    九十      年      八      月      二     日


司法院資訊處製作；財團法人民間司法改革基金會備份。
